【裁判字號】    92,上訴,159
【裁判日期】    920611
【裁判案由】    妨害自由等
【裁判全文】
臺灣高等法院臺南分院刑事判決              九十二年度上訴字第一五九號  孝股
    上  訴  人  臺灣臺南地方法院檢察署檢察官
    被      告  丙○○
右上訴人被告因妨害自由等案件，不服臺灣臺南地方法院九十一年度訴字第一一號中
華民國九十一年十二月十三日第一審判決（起訴案號：臺灣臺南地方法院檢察署九十
年度偵字第一０八二五號），提起上訴，本院判決如左：
    主  文
原判決撤銷。
丙○○共同以其他非法方法，剝奪人之行動自由，處有期徒刑陸月，如易科罰金，以
參佰元折算壹日。
    事  實
一、丙○○於民國（下同）九十年五月十一日凌晨一時三十分許，在臺南縣永康市○○里○○街一四九號乙○○住處前，夥同其友人「吳衛升」（音，業已死亡）共
    同基於剝奪人行動自由之犯意聯絡，由丙○○以拉扯乙○○頭髮及摀住嘴巴等之
    方式，強押乙○○坐上吳衛升所騎乘之機車，而控制乙○○之行動自由。丙○○
    隨即將乙○○載至臺南縣永康市○○街六九號某網咖店以徒手之方式毆打乙○○
    後，再接續將乙○○載至臺南縣永康市○○○路砲兵學校附近亦以徒手方式毆打
    ，致乙○○受有頭部外傷合併左眼周圍瘀血及左膝擦傷之傷害。
二、案經被害人乙○○訴請臺南縣警察局永康分局報請臺灣臺南地方法院檢察署檢察
    官偵查起訴。
    理  由
一、訊據被告丙○○矢口否認有何前揭犯行，辯稱【當日其在友人孫彥龍位於台南市
    ○○○路文化中心旁上班之處即「法拉利理容院」，其有不在場之証明】云云。
二、經查：
（一）被告如何於前揭時、地妨害被害人乙○○之行動自由，如何毆打被害人成傷等
      事實，業據被害人迭於警、偵訊及原審審理時指訴綦詳，且經証人甲○○於警
      、偵訊及原審証述在卷。而証人即本件承辦警員王智樑於原審審理時，亦到庭
      証稱「當天是乙○○由他哥哥帶到警局報案，我有看到乙○○臉上有瘀青」等
      語（見原審卷第二十頁）；並有被害人診斷証明書附卷足憑。再依該診斷証明
      書所載，被害人當日受有【頭部外傷合併左眼周圍瘀血】之傷害，又核與証人
      王智樑所証【看到被害人之傷害】相符，足見被害人之指訴非虛。
（二）再按告訴人、證人之陳述有部分前後不符，或相互間有所歧異時，究竟何者為
      可採，法院仍得本其自由心證予以斟酌，非謂一有不符或矛盾，即應認其全部
      均為不可採信；尤其關於行為動機、手段及結果等之細節方面，告訴人之指陳
      ，難免故予誇大，證人之證言，有時亦有予渲染之可能；然其基本事實之陳述
      ，若果與真實性無礙時，則仍非不得予以採信，最高法院七十四年度台上字第
      一五九九號判例意旨可資參照。查：
    被害人於原審審理時指稱：「（案發情形如何？）之前我要跟被告分手，他不
      答應。當晚我是聽到機車聲音我就出去看，看到被告丙○○和他朋友在我家門
      口，要約我出去我不肯，他就拉我頭髮，我就跌倒，之後他叫他朋友騎機車過
      來要把我載走，他朋友（按指吳衛升）有說不要，可是被告就把我抱到機車後
      座，把我夾在中間，並載我到如起訴書所載之二地方打我。我在家門口掉了一
      支深藍色的海灘拖鞋」云云（見原審卷第十一頁）；核與被害人之兄即證人甲○○於原審證稱：「（當天晚上是否看到案發情形？）是的，我在我家二樓陽
      台看到我妹妹被被告及他朋友拉她的頭髮，拉她到超出我視線範圍外的轉角處
      ，我衝下來時，他們已經走了，我只有看到我妹妹的一支鞋子，因為很匆忙，
      是什麼顏色我印象模糊，好像是粉紅色的拖鞋，警察後來也有看到」云云（見
      原審卷第十二頁），二人就：
      (1)被害人係遭被告丙○○強拉或遭被告丙○○與同去之朋友吳衛升所共同施以
        不法腕力而剝奪行動自由？二人之指訴及証詞或有不同。
      (2)本件係由被告拉扯被害人之頭髮，亦或由被告及吳衛升共同拉扯被害人之頭
        髮？
      (3)被害人於遭拉扯時有無跌倒？有無拉到轉角處？由誰拉至轉角處？
      (4)現場所遺留之拖鞋顏色究係藍色或粉紅色？
      諸節以觀，被害人與証人所言前後或有所不同。但被害人與証人自警訊迄至原
      審審理時，一再指稱或証稱關於【被告確有強押被害人上車而妨害被害人之行
      動自由】之重要之點，則前後一致。再參酌被害人及証人甲○○警訊及偵查中
      均指稱【當時係被告強押被害人上車，二人並未指稱或証稱「吳衛升」亦參與
      本件犯行】，於原審審理時，被害人並就案發狀況【詳予陳明，稱係被告強押
      上車，其友人吳衛升有說不要．．．】等語，顯見著手將被害人強拉上車者，
      僅被告一人，「吳衛升」並未下手「強拉被害人」上車，僅係由被告將被害人
      強拉上「吳衛升」所騎之機車後，由「吳衛升」將機車騎走，而參與其後妨害
      被害人之行動自由甚明。証人甲○○於原審所為【看到被告之友人（應係吳衛
      升）拉被害人的頭髮．．．】等語，顯與事實不符。然証人與被害人就被告妨
      害被害人行動自由之指訴及証詞則均屬一致，揆諸上開最高法院判例意旨，自
      難以証人甲○○所為關於【被告友人是否參與強拉被害人頭髮】之証詞與事實
      不符，即認証人甲○○之証詞有何全然不可採信之處，並因而認被害人之指訴
      因與証人甲○○之証詞不相一致，亦無可採。
    至於被害人被強拉上車後，【究有無遺留一支拖鞋在現場】一節，實為【支微
      未節】之事。即証人王智樑於原審審理時，亦証稱【當時我沒有注意現場狀況
      是否有拖鞋，我是著重在詢問犯罪嫌疑人及犯罪經過】等語（見原審卷第二十
      頁），縱被害人所稱「曾在家門口掉了一支深藍色的海灘拖鞋」等語，與証人
      甲○○所稱「看到被害人一支粉紅色的拖鞋」等語，二人所稱關於【有無遺留
      拖鞋在現場，及何種顏色】有所不同，亦與本件被告【究有無妨害自由】一節
      ，並無重要關聯。況依証人王智樑所証，當日【被害人臉上有瘀青，又由証人
      甲○○帶被害人前往警局報案】，則當事人所關心者，應為【被害人為何人所
      強押上車，因何原因，於妨害自由期間發生何事】，至於【有無遺留拖鞋在場
      】，究為支微未節之事。甚且依証人甲○○於原審所稱【（該拖鞋）是什麼顏
      色我印象模糊．．．】，則其所証【好像】是粉紅色，當係推測之詞，本無可
      採，亦難以此即認証人甲○○之前開証詞全無採信之處，而據為被告有利之証
      詞。
    再者，被告經本院送請法務部調查局測謊結果，關於【（一）未在網咖旁打乙○○；（二）未在砲校旁打乙○○；（三）未拉乙○○頭髮逼她上車】等問題
      ，被告經測試結果均呈情緒波動之反應，研判【有說謊】。亦有該局測謊報告
      書附於本院卷足憑。而按測謊鑑定，係依一般人在說謊時，會產生遲疑、緊張
      、恐懼、不安等心理波動現象，乃利用測謊儀器將受測者之上開情緒波動反應
      情形加以記錄，用以判別受測者所供述之真實性，倘受測者愈想壓抑其謊言所
      產生之情緒，在測謊儀器上會產生明顯之情緒波動反應，反之，則無此不實之
      波動反應。從而測謊鑑定結果，如就否認犯罪有不實之情緒波動反應，雖不能
      為有罪判決之唯一證據，但非無證據能力，自得供審判上之參酌及佐証，最高
      法院九十一年度台上字第四０八０號、四四七五號判決意旨可資參照。被告既
      經測謊結果，就上開問題呈說謊情事，自得佐証被害人前開指訴之真實性。
（三）被告雖辯稱【當日其在友人孫彥龍位於台南市○○○路文化中心旁上班之處即
      「法拉利理容院」，其有不在場之証明】云云。但被告就當天之情節，先於警
      訊時供稱【當天在法拉利理容院上班】等語，於偵查中則稱【當天在法拉利理
      容院等孫彥龍下班】等語（見偵查卷第十五頁反面），則被告就當天在法拉利
      理容院係【上班或等孫彥龍下班】，前後所供已有所不符；再核之証人孫彥龍
      於警訊時所稱「（九十年五月十日晚間十二時）當時我正在上班，丙○○在店
      門外」、「（九十年五月十一日凌晨一時三十分）我與丙○○在法拉利理容院
      外聊天」等語；嗣於偵查中則稱「我在法拉利上班，他（即被告）去找我說要
      應徵做少爺，我和他在外面談．．．我們二人同時離開法拉利，我們各自騎一
      部機車，各自離開，我騎回家去，他去哪裡我不知」、「他前幾天就有打手機
說要來應徵，我叫他下班來找我，我是凌晨一時下班」等語（見偵查卷第六頁
      反面）觀之。被告與証人孫彥龍就：
      被告當時是否在「法拉利理容院」上班；
      被告當天去「法拉利理容院」之原因究係等孫彥龍下班，或是前往應徵少爺
        ；
      被告與証人孫彥龍當天談話內容，究係與應徵工作有關，還是閒聊下班後何
        處去之話題；
      被告與孫彥龍係各自回家，還是一起回去；
      等情，被告與証人孫彥龍二人所述，前後不一致，尤其對於被告前往「法拉利
      理容院」原因之重要之點，二人所述顯有所不同，則被告所辯【不在場】云云
      ，自無足取。而証人孫彥龍警、偵訊及原審所為【案發當天被告曾前往「法拉
      利理容院」】等証詞，顯係事後附合被告不在場之供詞，而迴護被告之詞，亦
      無足取。
（四）綜上所述，被告所辯，顯係事後卸責之詞，不足採信。本件事証明確，被告犯
      行堪以認定。
三、核被告所為，係犯刑法第二百七十七條第一項之傷害罪、同法第三百零二條第一
    項之罪；被告與「吳衛升」就所犯剝奪他人行動自由之犯行，二人間有犯意之聯
    絡及行為之分擔，均為共同正犯。被告所犯上開二罪間，有方法結果之牽連關係
    ，為牽連犯，應從一重之剝奪他人行動自由罪處斷。公訴人認被告所犯上開二罪
    ，犯意各別，應分論併罰，顯有誤會。再被告先後二次毆打被害人，時間密接，
    顯係為達一傷害之故意而接續為之，應為接續犯。
四、原審不察，遽予無罪之諭知，自有未洽，檢察官上訴意旨，指摘原判決不當，非
    無理由，自應予撤銷改判；爰審酌被告犯罪之動機、目的、手段，犯罪時所受之
    刺激及其品性、犯罪所生之損害，及事後否認犯罪之態度等一切情狀，量處如主
    文所示之刑，並諭知易科罰金之折算標準，以示懲儆。
據上論結，應依刑事訴訟法第三百六十九條第一項前段、第三百六十四條、第二百九
十九條第一項前段、刑法第二十八條、第二百七十七條第一項、第三百零二條第一項
、第五十五條、第四十一條第一項、罰金罰鍰提高標準條第一條前段、第二條，判決
如主文。
本案經檢察官蘇南桓到庭執行職務。
中      華      民      國    九十二    年      六      月     十一     日
                                     臺灣高等法院臺南分院刑事第五庭
                                             審判長法官  鄭  文  肅
       法官  王  浦  傑
                                                   法官  陳  珍  如
右正本證明與原本無異。
如不服本判決，應於判決送達後十日內向本院提出上訴狀，其未敘述理由者並應於提
出上訴狀後十日內向本院補提理由書（應附繕本)。
                                             法院書記官  周  美  莉
中      華      民      國    九十二    年      六      月     十一     日
附錄：本判決論罪科
中華民國刑法第二百七十七條
 (普通傷害罪)
傷害人之身體或健康者，處三年以下有期徒刑、拘役或一千元以下罰金。
犯前項之罪因而致人於死者，處無期徒刑或七年以上有期徒刑；致重傷者
，處三年以上十年以下有期徒刑。
中華民國刑法第三百零二條
 (剝奪他人行動自由罪)
私行拘禁或以其他非法方法，剝奪人之行動自由者，處五年以下有期徒刑
、拘役或三百元以下罰金。
因而致人於死者，處無期徒刑或七年以上有期徒刑，致重傷者，處三年以
上十年以下有期徒刑。
第一項之未遂犯罰之。


司法院資訊處製作；財團法人民間司法改革基金會備份。
